---
title: "inferencias Vector de medias"
author: "Roberto Duarte"
date: "2025-10-20"
output: html_document
---

```{r setup, include=FALSE}
knitr::opts_chunk$set(echo = TRUE)
```

## Inferencias sobre el vector de medias
#### Ejemplo 1

```{r, echo=F}
data<-data.frame(x=c(6,10,8),
                 y=c(9,6,3))
n<-3
p<-2
alpha<-0.05
mu0<-c(9,5)

```

Queremos contrastar las hipótesis:

$H_0:\boldsymbol{\mu}=(9,5)^t$ vs $H_1:\boldsymbol{\mu}\neq(9,5)^t$

Calculamos el vector de medias y la matriz de varianza y covarianza

```{r}
xbar<- colMeans(data)
xbar
S<- cov(data)
S
```
Calculamos la estadística de prueba $T^2$

```{r}
T2<-n*t(xbar-mu0)%*%solve(S)%*%(xbar-mu0)
T2
```

La estadística de prueba es `r T2`, ahora necesitamos calcular el percentil de la distribucioón T de Hotelling

```{r}
Tc<-(n-1)*p/(n-p)*qf(alpha,p,n-p, lower.tail = F)
Tc
```

El valor crítico de la distribución es `r Tc`, notemos que 7/9 < 798 por lo tanto no podemos rechazar la hipótesis nula.


## Elipse de confianza
```{r}
#install.packages(ellipse)
plot(ellipse::ellipse(S, centre=xbar,t=sqrt(Tc/n)),type="l")
points(x=9, y=5)

```

## Ejemplo 2

